【裁判字號】    99,交聲,1167
【裁判日期】    991231
【裁判案由】    聲明異議
【裁判全文】
臺灣臺南地方法院交通事件裁定        99年度交聲字第1167號
原處分機關  交通部公路總局嘉義區監理所臺南監理站
異  議  人
即受處分人  邱玉質
上列受處分人因違反道路交通管理處罰條例案件，對於交通部公
路總局嘉義區監理所臺南監理站所為之裁決處分（處分案號：嘉
監南字第裁74-S00000000號）聲明異議，本院裁定如下：
      主  文
原處分撤銷。
邱玉質不罰。
      理  由
一、原處分意旨略以：異議人邱玉質於民國99年7月19日17時55
    分許，駕駛車牌號碼215-GZN號重型機車，行經臺南市○○
    區○○街20號旁巷口處，不慎與第三人施伊蓮駕駛之車牌號
    碼022-DXC號重型機車擦撞而發生事故，異議人未下車察看
    且未採取救護措施或留下聯絡方式，並保持車輛終止位置即
    自行離去，經到場處理之臺南市警察局交通隊（下稱舉發機
    關）員警以違反「汽車駕駛人駕駛汽車肇事致人受傷者，應
    即採取救護措施及依規定處置，並通知警察機關處理，不得
    任意移動肇事汽車及現場痕跡證據」為由予以製單舉發，嗣
    經原處分機關即交通部公路總局嘉義區監理臺南監理站，以
    其違規事實明確，依道路交通管理處罰條例第62條第3項及
    違反道路交通管理事件統一裁罰標準表之規定，裁處異議人
    罰鍰新臺幣（下同）3,000元（本案業於99年9月3日依違反
    道路交通管理事件統一裁罰基準即處理細則第48條第1項規
    定，繳納罰鍰3,000元在案）之處分等語。
二、聲明異議意旨略以：異議人否認其有肇事後逃逸之情，並以
    事故當時第三人施伊蓮並未倒地，且能站立察看其機車有無
    受損，異議人在現場向施伊蓮道歉後，施伊蓮僅責怪異議人
    「騎那麼快」外，並未告知其有受傷，異議人見其未表示要
    報警，異議人以為沒事可各自處理，遂駕車返回公司。施伊
    蓮嗣後向異議人表示其回家後始發現其腳掌上有擦傷，且異
    議人當時未對其機車後座之小孩致意，其因而心生不滿，方
    報警處理，舉發機關員警處理本案後，逕以異議人有上揭違
    規行為為由舉發異議人，此一認定顯與事實不符。又異議人
    於本件事故發生後有稍停留現場等候施伊蓮之回應，並非不
    肯負責之人，且異議人業與施伊蓮和解，為此聲明異議，請
    求撤銷原處分等語。
三、按汽車駕駛人駕駛汽車肇事致人受傷或死亡者，應即採取救
    護措施及依規定處置，並通知警察機關處理，不得任意移動
    肇事汽車及現場痕跡證據，違反者處3,000元以上9,000元以
    下罰鍰，道路交通管理處罰條例第62條第3項定有明文。審
    酌上開規定之立法意旨，乃在促使肇事者能對受傷之人施以
    及時救護措施，並保持現場以釐清責任。準此，若事故當時
    雙方駕駛人均未發現自身或對造或其他人受有傷害，且在彼
    此同意或默示允許之情形下未報警處理、保持現場並離開現
    場時，應自難認有上開規定違反之故意。
四、經查：
  (一)舉發機關以異議人於上揭時、地，有「汽車駕駛人駕駛汽車
    肇事致人受傷或死亡者，應即採取救護措施及依規定處置，
    並通知警察機關處理，不得任意移動肇事汽車及現場痕跡證
    據」之違規行為而予以製單舉發，原處分機關以異議人違規
    事實明確，裁處異議人罰鍰3,000元等情，有舉發機關99年8
    月3日南市警交字第S00000000號舉發違反道路交通管理事件
    通知單、原處分機關嘉監南字第裁74-S00000000號裁決書各
    1份附卷可稽。
  (二)次查，異議人因本件車禍事故所涉肇事逃逸刑事案件業經舉
    發機關移送臺灣臺南地方法院檢察署以99年度偵字第13223
    號公共危險案件偵辦，而被害人施伊蓮於99年7月20日該案
    警詢中證稱：異議人案發後有停車約20秒察看，異議人不知
    道其有受傷，所以沒有採取任何救護措施，也沒有留任何資
    料給我等語；其又於99年9月23日偵訊中證稱：事故當時雙
    方沒倒地，只是兩車車頭互相碰撞，我當時穿短褲，車禍當
    時我沒發現我有受傷，是回家才發現我左腳腳踝處有擦傷，
    當時異議人有看一下我有沒有受傷，我自己也是回到家才發
    現有受傷，車禍當時我身上沒電話，我當時停下來，異議人
    也有停下來，但因為我趕著送小孩去補習班，所以就沒先報
    警等語綦詳一節，業經本院調取上開99年度偵字第13223號
    公共危險刑事案件全卷核閱前開警詢筆錄、偵訊筆錄無訛（
    前開刑卷警卷第4至6頁、偵卷第6至8頁）。參以異議人本件
    所涉肇事逃逸之刑事案件，亦經檢察官以異議人未發現施伊
    蓮受傷及本件車禍肇事主因乃施伊蓮未依規定左轉，因此異
    議人自認車禍並非其造成且施伊蓮亦未受傷，而自行離去，
    與常情相符，復查無其他積極證據足認異議人涉有肇事逃逸
    犯行，其犯罪嫌疑不足等情為由，於99年9月29日以99年度
    偵字第13223號為不起訴處分確定在案一情，經本院查閱上
    開99年度偵字第13223號全卷屬實。基此，足認異議人於本
    件車禍事故發生後確有停留現場，並察看被害人施伊蓮有無
    受傷，但因異議人及被害人施伊蓮均未發現受有傷害，且被
    害人施伊蓮因趕著送小孩去補習班而未表明欲報警處理，異
    議人始自行離去一情確屬事實，異議人前開所執情詞，堪以
    採信。揆諸前揭法律規定及說明，異議人於事故發生後基於
    上述認知而離開現場之情節，難謂與道路交通管理處罰條例
    第62條第3項之規定相符，原處分機關據此裁罰異議人，自
    難認適法。
  (三)綜上所述，異議人於上揭時、地發生之本件事故中，確有停
    留現場檢視對造施伊蓮之狀況，但因異議人及施伊蓮均未當
    場發現受有傷害，且施伊蓮亦未表明欲報警處理，異議人始
    離開現場，是異議人自無違反上述規定之故意可言。原處分
    機關未予詳查，即遽予裁罰，容有未洽，本院自應將原處分
    撤銷，並另為異議人不罰之諭知。
五、據上論斷，應依道路交通管理處罰條例第87條第2項，道路
    交通事件處理辦法第19條前段，裁定如主文。
中    華    民    國    99    年    12    月    31    日
                  交通法庭   法  官  黃聖涵
以上正本證明與原本無異。
如不服本裁定，應於送達後5日內向本院提出抗告狀（應附繕本
）。
                             書記官  吳揆滿
中    華    民    國   100    年    1     月    4     日

司法院資訊處製作；財團法人民間司法改革基金會備份。
